【裁判字號】    89,易,3366
【裁判日期】    890830
【裁判案由】    竊盜
【裁判全文】
臺灣高雄地方法院刑事判決                        八十九年度易字第三三六六號
    公  訴  人  臺灣高雄地方法院檢察署檢察官
    被      告  丙○○
右列被告因竊盜案件，經檢察官提起公訴（八十九年度偵字第一六二二五號），本院
判決如左：
    主  文
丙○○無罪。
    理  由
一、公訴意旨略以：被告丙○○意圖為自己不法之所有，於民國八十九年七月十八日
    十五時許，在高雄縣澄清路正修工專車棚內，因見乙○○所有引勤號碼ＥＵ─０
    五七九四五號機車停放在該處，乃趁機將該機車竊走，得手後留供己用。嗣於翌
    日十九日十七時五分許，騎乘上開機車行經高雄縣鳳山市○○路與鳳東路口時為
    警查獲。因認被告丙○○涉有刑法第三百二十條第一項竊盜罪嫌云云。
二、按犯罪事實應依證據認定之，無證據不得推定其犯罪事實；又不能證明被告犯罪
    者，應諭知無罪之判決；刑事訴訟法第一百五十四條、第三百零一條第一項分別
    定有明文。又犯罪事實之認定，應憑真實之證據，倘證據是否真實尚欠明確，自
    難以擬制推測之方法，為其判斷之基礎；而認定犯罪事實之證據係指足以認定被
    告確有犯罪行為之積極證據而言，該項證據自須適合於被告犯罪事實之認定，始
    得採為斷罪資料，最高法院著有五十三年臺上字第六五六號、二十九年上字第三
    一０五號判例可資參照。且刑事訴訟上證明之資料，無論其為直接或間接證據，
    均須達於通常一般之人均不致有所懷疑，而得確信其為真實之程度，始得據為有
    罪之認定，若其關於被告是否犯罪之證明未能達此程度，而有合理懷疑之存在，
    致使無從形成有罪之確信，根據「罪證有疑，利於被告」之證據法則，即不得遽
    為不利被告之認定，亦有最高法院七十六年度臺上字第四九八六號判例可稽。
三、本件公訴意旨認被告丙○○涉有前開竊盜罪嫌，無非認右揭事實，業據被告於警
    訊承認，及被害人之父甲○○於警訊指訴綦詳，並有贓物領結、車輛失竊報表各
    一紙附卷可稽為其論罪依據。
四、惟經本院訊之被告，其固坦承於右揭時、地，推動上開機車而為警查獲之事實，
    惟堅詞否認有何竊盜犯行，辯稱：伊係於查獲當日十七時許，在高雄縣鳳山市○
    ○路二六六之七號旁發現該部機車無車牌，未上鎖且部分車體已被拆卸，以為是
    遭人丟棄，欲牽回賣予收廢鐵商，甫推動至高雄縣鳳山市○○路與鳳東路口時，
    即經巡邏警員攔下，經警員查詢才知是失竊贓車等語。經查：
（一）關於被告有無於警訊坦承犯行一節，公訴人認被告於警訊時不否認有竊取上開
      機出之犯行，無非以被告於警訊時就警員訊之「你於何時？在何處偷取機車？
      」、「你為何要竊取該機車？預備做何用途？」、「你如何行竊機車？有幾人
      共同行竊？用何工具行竊？」等問題時，未直接否認竊盜行為，且其警訊筆錄
      內有「我竊取一部機車於今十九日十七時五分許在鳳山市○○路與鳳東路口被
      警方攔檢盤查時發現是贓車，才帶回所接受偵訊。」、「當時行竊只有我一人
      。沒有用工具。」等似指被告承認行竊等字意記載為據，然綜觀被告其餘警訊
      筆錄內之供述記載，如「我是今十九日十七時許在鳳山市○○路二六六之七號
      旁發現一部無牌機車，我就將機車牽出來騎用。」、「當時機車沒有鎖，我是
      直接把機車推出來。」、「我不知道是贓車」、「我打算將機車賣給收廢鐵的
      收購商」等情，及其於當日經警移送臺灣高雄地方法院檢察署檢察官開臨時偵
      查庭訊問時，陳稱：七月十九日下午五時在鳳山市○○路鳳東路口見一輛破車
      沒車牌，以為人家不要的故牽走等語（見偵查卷第四頁反面），並於本院訊其
      是否在警訊中已承認偷車時，亦稱：是因為警察說將車牽走，就是偷竊行為等
      情（見本院八十九年八月十七日審判筆錄）可知，被告於警訊時應無坦承偷車
      之事實，上開警訊筆錄疑似指被告承認行竊等字意記載，應係警員誤認被告供
      述內容之真意，尚難遽認被告於警訊時已坦承竊行，公訴人因而誤認被告於警
      訊時不否認有竊取被害人機車之犯行云云，容有誤解。合先敘明。
（二）次查，公訴人另據為起訴被告行竊上開機車之積極證據，乃被害人乙○○之父
      甲○○警訊中之指述及其車輛失竊之報案資料暨贓物領結各一紙。然按甲○○
      於警訊時僅證述上開機車於何時、地遭竊，機車係何人所有，及如何向警察機
      關申報機車失竊等情，並未指證被告竊盜該機車，亦未陳稱目擊竊盜事實，顯
      見甲○○警訊所述，均屬機車遭竊之事後情狀，而警卷所附之車輛竊盜、車牌
      失竊資料個別查詢表亦係乙○○發現其機車遭竊後之報案事實，另贓物領結，
      則僅係表示被害人領回被竊機車之證明資料，若無其他積極證據證明被告犯竊
      盜罪，自亦不得僅以該等文件，據為認定被告竊盜犯罪之唯一證據。從而，甲
      ○○之警訊證述及卷附之車輛竊盜、車牌失竊資料個別查詢表及贓物認領收據
      各一紙，僅足以證明上開機車確屬竊盜財產犯罪之贓物無訛，尚難遽此即推論
      被告確有於高雄縣澄清路正修工專車棚內竊車之事實
（三）再查，被告雖坦承八十九年七月十九日十七時五分許，在高雄縣鳳山市○○路
      與鳳東路口為警查獲其正在推動上開機車之事實，然被告此部分之自白僅能證
      明被告於遭查獲時持有上開機車，而被告持有被害人之失竊機車原因，就常理
      而言，其來源或為收受贓物、或為侵占遺失物、或為竊盜等，其合理原因非屬
      單一，按以情況證據（即間接證據）斷罪時，尤須基於該證據在直接關係上所
      可證明之他項情況事實，本乎推理作用足以確證被告有罪，方為合法，不得徒
      憑主觀上之推想，將一般經驗上有利被告之其他合理情況逕予排除（最高法院
      著有三十二年上字第六十七號判例可資參照）。因此倘僅以被告於上開時地為
      警查獲其正在推動上開機車之事實，即遽以論斷係被告於被害人失竊時地所竊
      得，尚嫌速斷。
（四）此外，本院依職權既查無其他積極證據足資證明被告有何竊盜犯行，則依前揭
      規定及判例意旨，被告前揭所辯是否屬實，縱無從查證，亦不能遽為有罪之認
      定，是本件既尚乏明確之積極證據足證被告確有竊盜犯行，根據「罪證有疑，
      利於被告」之證據法則，即應為無罪之諭知。至被告是否明知該機車係遭人偷
      竊而脫離本人持有之贓物仍據為己有，而另涉侵占離本人所持有之物罪嫌，應
      由公訴人本於法定職權偵查追訴，併此敘明。
據上論斷，應依刑事訴訟法第三百零一條第一項前段，判決如主文。
中      華      民      國    八十九    年      八      月     三十     日
                                  臺灣高雄地方法院刑事庭
                                      法  官  陳淑卿
右正本證明與原本無異。
如不服本判決，應於判決送達後十日內，向本院提出上訴狀。
                                      書記官  陳朝宗
中      華      民      國    八十九    年      九      月      四      日


司法院資訊處製作；財團法人民間司法改革基金會備份。
